臺灣高等法院民事裁定
109年度抗字第579號
抗  告  人  張明生
相  對  人  李洋佳


上列當事人間聲請假扣押事件，抗告人對於中華民國109年2月13
日臺灣桃園地方法院109年度全事聲字第9號裁定提起抗告，本院
裁定如下：
    主  文
原裁定廢棄。
相對人在原法院之異議駁回。
抗告費用由相對人負擔。
    理  由
一、按債權人就金錢請求或得易為金錢請求之請求，欲保全強制
    執行者，得聲請假扣押；假扣押，非有日後不能強制執行或
    甚難執行之虞者，不得為之，民事訴訟法第522條第1項、第
    524條第1項分別定有明文。又債權人聲請假扣押應就其請求
    及假扣押之原因予以釋明，其釋明如有不足，而債權人陳明
    願供擔保或法院認為適當者，法院得定相當之擔保，命供擔
    保後為假扣押，同法第526條第1、2項亦有規定。所謂請求
    ，係指債權人已在或欲在本案訴訟請求之標的、數量及請求
    之原因事實；所謂假扣押之原因，則指債務人有日後不能強
    制執行或甚難執行之虞，或應在外國為強制執行之情形。諸
    如債務人浪費財產、增加負擔，或就其財產為不利益之處分
    ，將達於無資力之狀態；或債務人移住遠地、逃匿無蹤或隱
    匿財產或經債權人催告後仍斷然拒絕給付，且就債務人之職
    業、資產、信用等狀況綜合判斷，其現存之既有財產已瀕臨
    成為無資力或與債權人之債權相差懸殊或財務顯有異常而難
    以清償債務之情形而言（最高法院100年度台抗字第453號裁
    定意旨參照）。　
二、本件抗告人之聲請意旨略以：相對人於民國108年10月9日駕
    駛車牌號碼0000-00小貨車，行經桃園市大溪區康莊路與月
    眉路口，於武嶺橋內側車道欲左轉月眉路時，撞擊駕駛車牌
    號碼000-000普通重型機車於康莊路往武嶺橋方向行駛之張
    柏原，致張柏原死亡（下稱系爭事故）。伊為張柏原之父親
    ，就系爭事故除請求賠償已支出之醫療費新臺幣（下同）23
    03元及殯葬費34萬3400元外，預計併請求賠償精神慰撫金45
    0萬元及扶養費101萬1227元，共計585萬6930元。惟相對人
    除投保第三人責任險保險金100萬元之外，均拒絕承諾賠償
    ；且本件賠償金額甚高，恐非相對人得以負擔，為保全日後
    之強制執行，爰聲請就相對人之財產於585萬6930元之範圍
    內為假扣押，並願供擔保以補釋明之不足等語。原法院司法
    事務官裁定准抗告人以180萬元或同面額之財團法人犯罪被
    害保護協會出具之保證書為相對人供擔保後，得於相對人之
    財產，在585萬6930元之範圍內，予以假扣押；相對人如以5
    85萬6930元為抗告人供擔保或提存後，得免為或撤銷前項假
    扣押。相對人不服，聲明異議，原法院則以抗告人未釋明假
    扣押原因為由，廢棄司法事務官之裁定，駁回抗告人之聲請
    。抗告人不服，提起抗告，其抗告意旨略以：相對人於系爭
    事故發生後之108年12月25日即將其所有桃園市○○區○○段000
    地號土地（下稱385地號土地）、仁義段1957地號、1958地
    號土地設定最高限額抵押權，顯屬對財產為不利益之處分；
    而名下其餘桃園市○○區○○段0000地號、1319地號土地，均僅
    有部分持分；名下建物亦為未保存登記之建物，價值均甚低
    ；且相對人107年所得僅有2萬餘元，現存既有財產及所得與
    債權相差懸殊，如不即時實施假扣押，恐將來有不能強制執
    行或甚難執行之虞。爰請求廢棄原裁定，駁回相對人之異議
    。
三、經查：
  ㈠抗告人主張相對人於108年10月9日與其子張柏原發生系爭事
    故，致張柏原死亡，伊因系爭車故欲請求相對人賠償醫療費
    2303元、殯葬費34萬3400元、精神慰撫金450萬元及扶養費1
    01萬1227元，共計585萬6930元等情，業據抗告人提出桃園
    市政府警察局大溪分局道路交通事故現場圖、道路交通事故
    當事人登記聯單、臺灣桃園地方檢察署相驗屍體證明書、國
    軍桃園總醫院醫療費用明細收據、殯葬費用單據等件為證（
    見臺灣桃園地方法院108年度司裁全字第788號卷第9-22頁）
    。堪認抗告人就其侵權行為損害賠償債權之假扣押請求，已
    為釋明。
  ㈡抗告人主張相對人除第三人責任險保險金100萬元外，拒絕任
    何賠償；且其於系爭事故後之108年12月25日即將其所有385
    地號土地、仁義段1957地號、1958地號土地設定最高限額抵
    押權，顯屬對財產為不利益之處分；而名下其餘財產及所得
    與其債權相差懸殊，為保全日後之強制執行，而有假扣押之
    必要等語，業據抗告人提出全國財產稅總歸戶財產查詢清單
    、土地登記謄本、107年度綜合所得稅各類所得資料清單以
    為釋明（見本院卷第17-35頁）。相對人雖辯稱：伊於108年
    3月間已向民間放款業者借款700萬元，並將385地號土地設
    定最高限額抵押權1200萬元予訴外人王語涵；惟因伊無力負
    擔高額利息，遂於108年10月間向桃園市龜山區農會申請貸
    款償還上開借款，而於108年12月25日就385地號土地及仁義
    段1957地號、1958地號土地設定最高限額抵押權登記，事實
    上並無增加債務，亦非對既有財產為不利益之處分云云，並
    提出土地登記謄本、本票及協議書為證（見本院卷第49-53
    頁）。然相對人固於系爭事故108年10月9日發生前之108年4
    月3日，已將385地號土地設定擔保債權總金額1200萬元之最
    高限額抵押權予王語涵而借款800萬元（見本院卷第49頁）
    ；惟相對人於系爭事故發生後，旋於108年11月19日簽訂協
    議書，表示債權人同意相對人塗銷原抵押權設定以向龜山區
    農會申辦貸款之意，與系爭事故發生時間甚為相近，且該協
    議書僅有見證人簽名，並無債權人簽名同意（見本院卷第53
    頁），尚難認該協議書形式上為真正。且除385地號土地外
    ，相對人尚以桃園市○○區○○段0000○0000地號為擔保，向桃
    園市龜山區農會設定840萬元之最高限額抵押權（見本院卷
    第23-25頁、第28-29頁），於一般社會通念上，顯係將其財
    產增加負擔或為不利益之處分。另依土地登記謄本所示，相
    對人所有其餘土地，即桃園市○○區○○段0000○0000地號土地
    ，均為風景區用地，且為共有土地（見本院卷第31、33頁）
    ，市場交易價值較低；又依107年度綜合所得稅各類所得資
    料清單所示，相對人107年所得僅有2萬3050元（見本院卷第
    35頁）。則相對人現存之既有財產與抗告人之債權相差懸殊
    ，恐將無法或不足清償滿足該債權，且需同時受多數債權人
    之追償，揆諸前揭說明，足認將來有不能強制執行或甚難執
    行之虞，且堪認抗告人就假扣押之原因已為釋明。故相對人
    辯稱其並未對既有財產為不利益之處分，抗告人未釋明假扣
    押之原因云云，要無可採。
  ㈢從而，原法院以抗告人未釋明假扣押之原因，裁定廢棄司法
    事務官准許抗告人供擔保後為假扣押之裁定，並駁回抗告人
    之聲請，於法尚有未洽。抗告意旨指摘原裁定不當，求為廢
    棄，為有理由。爰由本院將原裁定廢棄，並駁回相對人在原
    法院之異議。
四、據上論結，本件抗告為有理由。爰裁定如主文。
中　　華　　民　　國　　109 　年　　5 　　月　　27　　日
  　　　　　　　　民事第九庭  
  　                    審判長法  官  楊絮雲   
                              法  官  張宇葭
                              法  官  郭顏毓
正本係照原本作成。
本裁定除以適用法規顯有錯誤為理由外，不得再抗告。如提起再
抗告，應於收受送達後10日內委任律師為代理人向本院提出再抗
告狀。並繳納再抗告費新臺幣１千元。
中　　華　　民　　國　　109 　年　　5 　　月　　27　　日
    　　　　　　　　　　　　　書記官  馬佳瑩